# 请教陈版！！房地产企业存放在住建局开设账户里的资金该如何认定？

提问人：waynezrp 时间：2023-01-05 14:31:11
2021 年以来，陆陆续续有很多房地产企业暴雷，一些问题房地产企业现金流都出现问题，房企自身预售监管资金账户资金不够覆盖保交付生产所需，另一方面，前期开具的大量商票陆续逾期，涉诉风险提高，法院随时会司法冻结可动账户，这就形成了恶性循环。地方政府为了保交付等任务会要求住建局落实主体责任，责令房企将账户所有可动资金及监管资金转入住建局开设的账户管理，资金专款专用，用于保交付。针对这部分资金就会存在以下几种情形。
第一，住建局账户可能收集了若干家房开的监管资金，各房企使用时去住建局开支票支付给下游施工方；
第二，住建局专门为此项目公司开设一个账户用于此项目的资金使用，且专款专用；
第三，住建局专门为此项目公司开设一个账户，资金有被挪用与其他暴雷房开项目的风险。
究其以上三种情形都有一个问题。即这部分从房开公司转至住建局开设的监管账户的资金应该如何认定？报表如何列示？会计师在开展审计业务时应当采取何种审计措施规避错报风险？
从会计准则的角度出发，资产是企业拥有和控制的能够用货币计量，并能够给企业带来经济利益的经济资源。这部分资金已转移至外部，形成了应收账款的权利，可在“其他应收款”科目核算，在“其他流动资产”列示。根据实质重于形式原则，此部分资金仍归所属房企，相应使用也需经房企审核才能对外支付，可在“其他货币资金”科目核算，按照受限资产来列示。
陈版，以上两种理解哪种更符合准则逻辑，或者还有其他思路来处理这种业务？另外确认后该使用哪种审计程序来规避错报风险？银行函证是否有效？（函证对象是住建局，且有不配合发函的风险）

回答人：chenyiwei
此问题可参考《企业会计准则解释第 15 号》第二条关于资金集中管理的思路处理。如果存入以住建局或者其他单位名义开立的银行账户中，则列入其他应收款；如果仍然是以本企业名义开户，由住建局监管（资金动用时由住建局进行合规性审查），则仍可以列报为货币资金。
列入其他应收款的款项不属于现金及现金等价物。继续在货币资金中核算的款项，如果住建局只是对资金动用进行合规性检查，则仍可属于现金及现金等价物。